【裁判字號】    92,台非,202
【裁判日期】    920605
【裁判案由】    賭博
【裁判全文】
最高法院刑事判決                                九十二年度台非字第二○二號
    上訴人  最高法院檢察署檢察總長
    被  告  甲○○
右上訴人因被告賭博案件，對於台灣台南地方法院中華民國九十一年十月十五日第一
審撤銷緩刑確定裁定（九十一年度撤緩字第八四號原起訴案號：台灣台南地方法院檢
察署八十八年度偵字第二○七九號），認為違法，提起非常上訴，本院判決如左：
    主  文
原裁定撤銷。
聲請駁回。
    理  由
非常上訴理由稱：「按判決適用法則不當者，為違背法令，刑事訴訟法第三百七十八
條定有明文。且撤銷緩刑宣告之裁定，與科刑判決有同等效力，於裁定確定後認為違
法者，得提起非常上訴，亦有最高法院四十四年台非字第四十一號判決足資參照。又
受緩刑之宣告，而於緩刑期內更犯罪，受有期徒刑以上刑之宣告者，應撤銷其緩刑之
宣告，固為刑法第七十五條第一項第一款所明定。但緩刑期滿，而緩刑之宣告未經撤
銷者，其刑之宣告失其效力，刑法第七十六條亦定有明文。故撤銷緩刑，須於緩刑期
內為之；緩刑期間屆滿，原宣告刑已失其效力，自無更行撤銷緩刑之餘地。蓋以原宣
告刑既已失其效力，縱予撤銷緩刑，亦無宣告刑可以執行，此為法理上當然解釋，不
待法律之明文規定。本件被告甲○○前犯賭博罪，經台灣高等法院台南分院以八十八
年度上易字第一三六一號判處有期徒刑六月，緩刑三年，於八十八年八月二十六日確
定在案，其緩刑期滿日期為九十一年八月二十五日。雖被告於緩刑期內更犯賭博罪，
經台灣台南地方法院判處有期徒刑二月確定。惟本件檢察官遲至九十一年十月二日，
始向原法院聲請撤銷該緩刑之宣告，已在緩刑期滿，宣告刑失其效力之後，依前開說
明，自應駁回其聲請。乃原裁定疏未注意及此，竟將其緩刑之宣告予以撤銷，自屬違
法。案經確定，且於被告不利，爰依刑事訴訟法第四百四十一條、第四百四十三條提
起非常上訴，以資糾正。」等語。
本院按判決適用法則不當者，為違背法令，刑事訴訟法第三百七十八條定有明文。且
撤銷緩刑宣告之裁定，與科刑判決有同等效力，於裁定確定後認為違法者，得提起非
常上訴。又受緩刑之宣告，而於緩刑期內更犯罪，受有期徒刑以上刑之宣告者，應撤
銷其緩刑之宣告，固為刑法第七十五條第一項第一款所明定。但緩刑期滿，而緩刑之
宣告未經撤銷者，其刑之宣告失其效力，刑法第七十六條亦定有明文。故撤銷緩刑，
須於緩刑期內為之，緩刑期間屆滿，原宣告刑已失其效力，自無更行撤銷緩刑之餘地
，因原宣告刑既已失其效力，縱予撤銷緩刑，亦無宣告刑可以執行，此為法理上當然
解釋，不待法律之明文規定。本件被告前犯賭博罪，經台灣高等法院台南分院以八十
八年度上易字第一三六一號判處有期徒刑六月，緩刑三年，於八十八年八月二十六日
確定在案，其緩刑期滿日期為九十一年八月二十五日。雖被告於緩刑期內更犯賭博罪
，經台灣台南地方法院判處有期徒刑二月確定。惟本件檢察官遲至九十一年十月二日
，始向原法院聲請撤銷該緩刑之宣告，已在緩刑期滿，宣告刑失其效力之後，依前開
說明，自應駁回其聲請。乃原裁定疏未注意及此，猶將其緩刑之宣告予以撤銷，自有
適用法則不當之違背法令。案經確定，且於被告不利，非常上訴意旨執以指摘，洵有
理由，應由本院將原裁定撤銷。另行判決駁回檢察官上開撤銷緩刑宣告之聲請，以資
救濟。
據上論結，應依刑事訴訟法第四百四十七條第一項第一款但書，判決如主文。
中      華      民      國    九十二    年      六      月      五      日
                              最高法院刑事第四庭
                                  審判長法官  紀  俊  乾
                                        法官  黃  正  興
                                        法官  劉  介  民
                                        法官  陳  東  誥
                                        法官  陳  世  雄
      右正本證明與原本無異
                                              書  記  官
中      華      民      國    九十二    年      六      月      九      日


司法院資訊處製作；財團法人民間司法改革基金會備份。
